臺灣士林地方法院民事判決　　　　　　　 93年度訴字第482號
原　　　告　乙○○
　　　　　　　　　　　　下1樓.
訴訟代理人　丁○○
　　　　　　　　　　　　下2樓.
被　　　告　甲○○
　　　　　　丙○○
上2人共同
訴訟代理人　姜志俊律師
上列當事人間請求清償借款等事件，本院於民國96年2 月14日言
詞辯論終結，判決如下：
    主  文
被告丙○○應給付原告新台幣貳佰萬元及其中新台幣壹佰陸拾萬
元部分自民國九十一年二月十五日起，其中新台幣肆拾萬元部分
自民國九十一年七月二日起，均至清償日止，按週年利率百分之
五計算之利息。
被告甲○○於原告就被告丙○○之財產強制執行無效果時，就前
項債務應負給付之責。
原告其餘之訴駁回。
訴訟費用新台幣貳萬零捌佰元由被告負擔。
本判決原告勝訴部分於原告以新台幣陸拾陸萬柒仟元供擔保後，
得假執行；但被告如以新台幣貳佰萬元為原告預供擔保，得免為
假執行。
原告其餘假執行之聲請駁回。
    事實及理由
一、原告起訴時原僅列被告甲○○1人，而依90年5月29日所立書
    面借據之法律關係，請求被告甲○○負保證責任，給付原告
    新台幣（下同）200萬元暨遲延利息，嗣追加主債務人丙○
    ○為共同被告，被告雖不同意原告追加該被告，惟原告係本
    於同一書面借據而為請求，請求之基礎事實同一，依民事訴
    訟法第255條第1項第2款規定，自屬合法，應予准許。
二、原告主張：原告在89年9 月11日與被告丙○○簽立合作契約
    書，依約被告丙○○應在同年12月11日給付原告本金200 萬
    元及紅利90萬元，共計290 萬元，被告丙○○除於90年1 月
    間給付紅利40萬元外，另交付發票日90年5 月20日、面額20
    0 萬元之支票以為給付，惟屆期支票並未兌現，被告丙○○
    乃於90年5 月29日再給付40萬元，並與原告結算，且由被告
    甲○○擔任保證人，簽立書面借據，約明於90年7 月1 日前
    償還160 萬元，於91年7 月1 日前償還40萬元之內容，並取
    回上開面額200 萬元之退票，被告又另交付面額共計210 萬
    元之支票6 紙予原告，惟被告並未依上開書面約定清償，6
    紙支票亦均未兌現，迄今仍不償還，為此，依上開90年5 月
    29日結算書面及保證之法律關係，提起本訴，請求被告償還
    上開款項。並聲明：1.被告被告丙○○應給付原告200 萬元
    及其中160 萬元部分自90年7 月2 日起，其中40萬元部分自
    91年7 月2 日起，均至清償日止，按週年利率百分之5 計算
    之利息；2.被告甲○○於原告就被告丙○○之財產強制執行
    無效果時，就前項債務應負給付之責；3.願供擔保請准宣告
    假執行。
三、被告則以：原告所提出90年5月29日之借據，其上借款人及
    保證人處被告2人之簽名均非真正，被告丙○○並未向原告
    借款200萬元，原告所稱之200萬元係原告依其與慶榮營造有
    限公司（下稱慶榮公司）簽訂之合作契約書而投資之款項，
    被告丙○○雖為慶榮公司之負責人，但並非合作契約之當事
    人，而被告甲○○僅係合作契約書之見證人，並非被告丙○
    ○之保證人；上開合作契約嗣未繼續履行，原告欲請求被告
    丙○○返還投資款200 萬元，被告丙○○已償還80萬元，餘
    款僅120 萬元，且於台灣台北地方法院檢察署另案偵查中，
    被告丙○○曾匯款清償5 萬元等語，資為抗辯。並聲明：1.
    原告之訴及假執行之聲請均駁回；2.如受不利益判決願供擔
    保請准免為假執行。
四、本件不爭執事項：
  (一)被告丙○○曾以慶榮公司董事長身分，代表該公司於89 年9
    月11日與原告簽訂合作契約書，並由被告甲○○及丁○○擔
    任見證人。
  (二)原告持有被告丙○○與慶榮公司共同簽發、經被告甲○○背
    書之支票5 紙，票載發票日及面額分別為：90年7 月26日40
    萬元（AT0000000） 、90年7 月26日30萬元（AT0000000）
    、90 年7月26日30萬（AT0000000） 、90年8 月1 日60萬元
    （AT0000 00 0） 、90年11月1 日10萬元（AT0000000） ；
    原告另持有慶榮公司所簽發，票載發票日90年12月31日、面
    額40萬元之支票1 紙（AT0000000） ，屆期均未兌現。
    以上事實，有原告提出之合作契約書1份、支票6紙、退票理
    單4張可憑，並為兩造所不爭執，自堪信為真正。
五、本件爭點之論述：
    原告主張依合作契約被告丙○○應給付原告共計290萬元，
    除已給付40萬元外，因被告丙○○所交付面額200 萬元之支
    票屆期並未兌現，被告丙○○乃於90年5 月29日給付40萬元
    ，並與原告結算，且由被告甲○○擔任保證人，簽立書面借
    據，約明於90年7 月1 日前償還160 萬元，於91年7 月1日
    前償還40萬元（下稱系爭書面），而依該結算書面及保證之
    法律關係，請求被告丙○○給付上開款項，及被告甲○○應
    負保證責任等情，被告則否認原告所提出系爭書面為真正，
    並以前揭情詞置辯，是本件所應審酌之爭點，乃原告所提出
    系爭書面（即原證1） 是否被告2 人所簽署？茲論述如下：
  (一)關於系爭書面簽署之緣由，劉閩龍於擔任本件原告訴訟代理
    人前到庭結證：「（系爭書面）內容是我寫的沒錯。」、「
    被告甲○○、丙○○的簽名都是他們兩個人簽的。」、「當
    初是89年9月的時候我認識被告甲○○，他介紹被告丙○○
    給我認識，說有一個工程，因他資金不夠，需要投資，後來
    我就找了郭小姐（指原告），就由郭小姐跟被告丙○○來合
    作這個工程，…本來是十天或一個星期就要付款（指利潤）
    給郭小姐，但是被告丙○○都沒有付，一直在拖。後來被告
    丙○○有先付四十萬元的工程利潤，大約是在過年的那段期
    間，後來有開票，…但是都退票，退票再延，後來是因為丙
    ○○都拿一些客票，大約五月二十日有一張兩百萬的客票退
    票，那一天被告甲○○、被告丙○○就找我及郭小姐說他們
    籌到一百萬元，要把那張客票換回去，…因為加上本金及紅
    利已經兩百多萬了，那天被告丙○○只拿了四十萬元就要拿
    回兩百萬的本票及之前的退票，因為被告游泳田一直都在推
    托，所以郭小姐不答應以四十萬元來和解全部債務，所以那
    一天就談了說先給四十萬元的現金，另外被告丙○○還需要
    再給一百多萬，所以當時就寫的這張收據（指系爭書面），
    另外再附註四十萬元，總共還要再給兩百萬元。」、「原本
    是應該給二百九十萬元，扣掉已經給的八十萬元，應該還要
    再給二百一十萬元…當天就講好總數就以兩百萬來解決…原
    來郭小姐不答應，所以才會由被告甲○○來當保證人。」等
    語在卷，核與原告主張之情大致相符。參以前述原告另持有
    被告丙○○與慶榮公司共同簽發、經被告甲○○背書之支票
    5 紙，以及另紙慶榮公司所簽發之支票，面額共計210 萬元
    ，核與系爭書面結算之金額相當，衡情，原告與被告丙○○
    為結算債權債務關係而簽訂系爭書面，乃合於交易常情之舉
    。另以被告丙○○係經由被告甲○○引介始與原告簽訂合作
    契約，且被告甲○○並於前述支票背書擔保付款之情，則於
    原告與被告丙○○結算時，由被告甲○○擔任被告丙○○之
    保證人，以擔保債務之履行，亦屬情理之常，並未悖於社會
    上通常之交易習慣。
  (二)再經本院將系爭書面與合作契約書、上開經被告甲○○背書
    之支票、被告2人經公證人認證之簽名聲明書、被告甲○○
    於本院當庭簽名之字樣、本院91年度士簡字第44號事件卷附
    被告甲○○90年11月26日聲明狀之簽名字樣、本院91年度簡
    上字第88號卷附同意由受命法官調查證據狀上被告甲○○簽
    名字樣，及台灣台北地方法院檢察署91年度偵字第1604號、
    92 年 度調偵續字第23號、92年度偵續字第182 號等偵查卷
    內被告分別簽名之訊問筆錄等資料，函送法務部調查局囑託
    鑑定，該局將系爭書面原本上被告丙○○簽名字跡編為甲1
    類鑑定資料，被告甲○○簽名字跡編為甲2 類鑑定資料，而
    前述被告丙○○筆跡資料原本上丙○○簽名字跡編為乙類鑑
    定資料，前述被告甲○○筆跡資料原本上甲○○簽名字跡編
    為丙類鑑定資料，以特徵比對、歸納比對之方法進行鑑定，
    結果認：「甲1 類簽名與乙類簽名之筆畫特徵即相似。」、
    「甲2 類簽名與丙類簽名之筆畫特徵即相似。」等語，有法
    務部調查局96年1 月4 日調科貳字第09600000610 號鑑定通
    知書存卷足按，並參諸該鑑定通知書檢附之鑑定分析圖表，
    亦可知系爭書面上被告2 人之簽名字跡，與送鑑參考資料上
    渠2 人簽名之外形、結構佈局以及筆劃細部特徵均極為相似
    ，系爭書面上被告2 人之簽名應屬真正為是。
  (三)綜酌上開鑑定意見、前述證人證詞、系爭書面結算金額與被
    告持有上開支票面額相當，及以被告甲○○擔任保證人屬情
    理之常等情，足認原告所提出系爭書面確為被告2 人所簽署
    無訛，原告此部分主張堪信為真正。
  (四)至於被告抗辯被告丙○○於台灣台北地方法院檢察署另案偵
    查中，曾匯款清償5 萬元乙節，經核，被告丙○○於台灣台
    北地方法院檢察署92年度調偵續字第23號詐欺案件偵查期間
    ，確曾於92年11月5 日匯款5 萬元予原告，有附於上開偵查
    案卷之萬通商業銀行電匯通知單可稽，業經本院調卷予以查
    明，被告此部分抗辯應堪信實。惟按，清償人所提出之給付
    ，應先抵充費用，次充利息，次充原本。民法第323 條定有
    明文。而被告丙○○於92年11月5 日清償5 萬元時，尚不足
    上開本金160 萬元、40萬元各自已到期之利息債權，被告丙
    ○○又未舉證其於清償時已指定抵充何宗利息債務，參酌民
    法第322 條第2 款規定，自應抵充上開本金160 萬元先到期
    之利息債務。準此，以本金160 萬元計算，每日法定遲延利
    息應為219 元（1,600,000x5/100 ÷365=219 ，小數點以下
    四捨五入），上開5 萬元應抵充本金160 萬元自90年7 月2
    日起算計228 日之法定遲延利息（50,000÷219=228 ，小數
    點以下四捨五入），即應至91年2 月14日止，此部分原告利
    息債權已因清償而消滅，原告就本金160 萬元部分僅得請求
    自91年2 月15日起算之法定遲延利息，逾此範圍之利息請求
    ，即不應准許。
六、按，「給付有確定期限者，債務人自期限屆滿時起，負遲延
    責任。」、「遲延之債務，以支付金錢為標的者，債權人得
    請求依法定利率計算之遲延利息。」「應付利息之債務，其
    利率未經約定，亦無法律可據者，週年利率為百分之5。」
    民法第229條第1項、第233條第1項前段、第203條分別定有
    明文。再按，「稱保證者，謂當事人約定，一方於他方之債
    務人不履行債務時，由其代負履行責任之契約。」、「保證
    人於債權人未就主債務人之財產強制執行而無效果前，對於
    債權人得拒絕清償。」民法第745條、第739條亦有明文。被
    告丙○○於90年5月29日與原告結算，簽定系爭書面，載明
    分別於90年7月1日前、91年7月1日前各償還160萬元、40萬
    元，其屆期未清償，自應負遲延責任，而被告甲○○於系爭
    書面簽名擔任保證人，就上開債務亦應負通常保證之責任。
    從而，原告本於90年5月29日結算之系爭書面及保證之法律
    關係，請求主債務人即被告丙○○應給付原告200萬元，及
    其中160 萬元部分自91年2 月15日起，其中40萬元部分自91
    年7 月2 日起，均至清償日止，按週年利率百分之5 計算之
    利息，及保證人即被告甲○○於原告就被告丙○○之財產強
    制執行無效果時，就上開債務應負給付之責，為有理由，應
    予准許。逾此範圍之請求，則無理由，應予駁回。
七、本件並依職權確定訴訟費用額為200,800 元（即第一審裁判
    費200,800 元）。又本件原告之訴經駁回部分，係部分附帶
    之利息請求，依民事訴訟法第77條之2 第2 項規定，此部分
    附帶請求不併算其訴訟標的金額，毋庸繳納裁判費，是本件
    酌定全部訴訟費用應由本金全部敗訴之被告負擔。
八、兩造分別陳明願供擔保，請求宣告假執行或免為假執行，經
    核，就原告勝訴部分，均無不合，爰分別酌定相當之擔保金
    額，予以准許。至原告敗訴部分，其假執行之聲請，已失所
    附麗，應予駁回。
九、本件判決基礎已臻明確，兩造其餘攻擊防禦方法及訴訟資料
    經本院審酌後，核與判決結果不生影響，無一一論述之必要
    ，併予敘明。
十、據上論結，本件原告之訴為一部有理由、一部無理由，依民
    事訴訟法78條、第85條第1 項，判決如主文。
中　　華　　民　　國　　96　　年　　3 　　月　　2 　　日
                  民事第二庭  法  官  施月燿
以上正本證明與原本無異。
如對本判決上訴須於判決送達後20日內向本院提出上訴狀。
中　　華　　民　　國　　96　　年　　4　　月　　 9　　 日
                              書記官  韓金發
